【裁判字號】    95,重訴,63
【裁判日期】    950711
【裁判案由】    返還消費借貸款
【裁判全文】
臺灣新竹地方法院民事判決              95年度重訴字第63號
原      告  台北富邦商業銀行股份有限公司
法定代理人  甲○○
訴訟代理人  丙○○
被      告  乙○○
上列當事人間請求返還消費借貸款，本院於民國九十五年六月二
十七日言詞辯論終結，判決如下：
    主      文
被告應給付原告新臺幣柒佰零肆萬零佰貳拾肆元，及如附表所
示之利息、違約金。
訴訟費用由被告負擔。
    事實及理由
一、原告之聲明：如主文第一項所示。
二、事實摘要：
  (一)第三人定緯科技實業股份有限公司（下稱定緯科技公司）於
    民國九十三年三月二十四日邀被告及第三人徐瑞庚擔任連帶
    保證人，向富邦商業銀行股份有限公司（下稱富邦銀行）借
    款新臺幣（下同）五百萬元，約定借款期間自九十三年三月
    二十四日起至九十六年三月二十四日止，以每個月為一期，
    共分三十六期，按期於每月二十四日定額攤還本息，利息按
    週年利率百分之五固定計算，且第三人定緯科技公司如發生
    財務惡化或其他經營危機，經原告認定有影響第三人定緯科
    技公司償債能力之虞時，經原告催告第三人定緯科技公司後
    ，即喪失期限利益，所有債務視為全部到期，應將所欠借款
    一次清償，並自遲延之日起，逾期六個月以內者，按上開利
    率百分之十，超過六個月者，按上開利率百分之二十加付違
    約金。詎第三人定緯科技公司於九十四年十月三十一日因存
    款不足發生退票，經原告催告後，尚積欠如附表編號一所示
    之所示之本金、利息及違約金迄未清償，依約上開債務視為
    全部到期，第三人定緯科技公司即應負償還之責。
  (二)第三人定緯科技公司於九十四年三月九日邀被告及第三人徐
    瑞庚擔任連帶保證人，向原告借款五百萬元，約定借款期間
    自初次撥付日起至九十五年三月九日止，約定借款人得於借
    款額度內依借據約定方式出具撥款申請書申請一次或分批動
    用，並自撥款日起按月還款，已撥款項之利息自撥款日起，
    按原告牌告基準利率加碼週年利率百分之二點一二機動計算
    。且第三人定緯科技公司如發生財務惡化或其他經營危機，
    經原告認定有影響第三人定緯科技公司償債能力之虞時，經
    原告催告第三人定緯科技公司後，即喪失期限利益，所有債
    務視為全部到期，應將所欠借款一次清償，且本金自到期日
    起，利息自繳息日起，逾期六個月以內者，按上開利率百分
    之十，超過六個月者，按上開利率百分之二十加付違約金。
    第三人定緯科技公司依上開方式分別自九十四年七月六日、
    七月十五日、八月十五日及九月十五動用借款，累積動用四
    筆共計四百四十六萬九千五百四十四元，詎第三人定緯科技
    公司於九十四年十月三十一日因存款不足發生退票，經原告
    催告後，尚積欠如附表編號二、三、四及五所示之本金、利
    息及違約金迄未清償，依約上開債務視為全部到期，第三人
    定緯科技公司即應負償還之責。
  (三)第三人定緯科技公司於九十四年三月九日邀被告及第三人徐
    瑞庚擔任連帶保證人，向原告借款一千萬元，約定借款期間
    自初次撥付日起至九十五年三月九日止，約定借款人得於借
    款額度內依借據約定方式出具撥款申請書及國內應收帳款周
    轉金貸款明細表申請一次或分批動用，且借款期間最長不逾
    一百八十日，並自撥款日起按月還款，已撥款項之利息自撥
    款日起，按原告牌告基準利率加碼週年利率百分之二點一二
    機動計算。且第三人定緯科技公司如發生財務惡化或其他經
    營危機，經原告認定有影響第三人定緯科技公司償債能力之
    虞時，經原告催告第三人定緯科技公司後，即喪失期限利益
    ，所有債務視為全部到期，應將所欠借款一次清償，且本金
    自到期日起，利息自繳息日起，逾期六個月以內者，按上開
    利率百分之十，超過六個月者，按上開利率百分之二十加付
    違約金。第三人定緯科技公司依上開方式分別自九十四年八
    月十日動用借款，累積動用十四萬三千元，詎第三人定緯科
    技公司於九十四年十月三十一日因存款不足發生退票，經原
    告催告後，尚積欠如附表編號六所示之所示之本金、利息及
    違約金迄未清償，依約上開債務視為全部到期，第三人定緯
    科技公司即應負償還之責。
  (四)第三人定緯科技公司為上開借款之債務人，而被告則為上開
    借款之連帶保證人，被告自應就上開借款債務負連帶清償之
    責任，然屢經催討仍置之不理，爰依連帶保證之法律關係提
    起本訴訟等語。
三、程序方面：
  (一)按因合併而消滅之公司，其權利義務，應由合併後存續或另
    立之公司承受。公司法第三百十九條準用同法第七十五條規
    定，定有明文。查富邦銀行於九十四年一月一日經行政院金
    融監督管理委員會核准與台北銀行股份有限公司（下稱台北
    銀行）合併，富邦銀行為消滅銀行，台北銀行為存續銀行，
    台北銀行並於九十四年一月三日經經濟部核准登記更名為台
    北富邦商業銀行股份有限公司，原富邦銀行暨原台北銀行之
    權利義務關係，由合併後存續並更名之台北富邦商業銀行股
    份有限公司概括承受，合先敘明。
  (二)本件被告經合法通知，未於言詞辯論期日到場，核無民事訴
    訟法第三百八十六條各款所列情形，爰依原告聲請，由其一
    造辯論而為判決。
四、本院之判斷：
  (一)原告主張之事實，業據提出與其所述相符之借款契約一份、
    借據二份、撥款申請書五份、國內應收帳款週轉金貸款備償
    明細表一份、約定書一份、催告書一份、被告戶籍謄本一份
    等為證，而被告經通知未到庭，亦未提出書狀為任何爭執，
    參諸原告提出之證據，自堪認原告之主張為真實。
  (二)從而原告本於消費借貸及連帶保證之法律關係，請求被告清
    償如主文第一項所示之金額、利息與違約金，即無不合，應
    予准許。
五、結論：原告之訴為有理由，民事訴訟法第三百八十五條第一
    項前段、第七十八條，判決如主文。
中    華    民    國    95    年    7     月    11    日
                  民事第二庭    法  官 黃美盈
以上正本係照原本做成。
如對本判決上訴，須於判決送達後二十日內向本院提出上訴狀。
                                書記官  鍾佩芳
中    華    民    國    95    年    7     月    11    日
附表：
┌──┬────────┬──────────┬────────────┐
│    │                │利                息│違        約          金│
│編號│本金（新臺幣）  ├──────┬───┼──────┬─────┤
│    │                │期        間│年利率│期        間│年  利  率│
├──┼────────┼──────┼───┼──────┼─────┤
│ 一 │0000000元│自94/10/24起│5％   │自94/11/25起│本息遲延違│
│    │                │至清償日止  │      │至清償日止  │約金，逾期│
├──┼────────┼──────┼───┼──────┤在六個月以│
│ 二 │0000000元│自94/10/6起 │5.66％│自94/11/07起│內部分，按│
│    │                │至清償日止  │      │至清償日止  │本金金額照│
├──┼────────┼──────┼───┼──────┤左列利率百│
│ 三 │0000000元│自94/10/15起│5.66％│自94/11/16起│分之十加付│
│    │                │至清償日止  │      │至清償日止  │，逾期超過│
├──┼────────┼──────┼───┼──────┤六個月部分│
│ 四 │0000000元│自94/10/15起│5.66％│自94/11/16起│，照左列利│
│    │                │至清償日止  │      │至清償日止  │率百分之二│
├──┼────────┼──────┼───┼──────┤十計付。  │
│ 五 │0000000元│自94/10/15起│5.66％│自94/11/16起│          │
│    │                │至清償日止  │      │起至清償日止│          │
├──┼────────┼──────┼───┼──────┤          │
│ 六 │一四三０００元  │自94/10/10起│5.66％│自94/11/11起│          │
│    │                │至清償日止  │      │至清償日止  │          │
├──┼────────┼──────┼───┼──────┤          │
│合計│0000000元│            │      │            │          │
│    │                │            │      │            │          │
└──┴────────┴──────┴───┴──────┴─────┘


司法院資訊處製作；財團法人民間司法改革基金會備份。
